臺灣高等法院高雄分院刑事判決　　　 100年度上訴字第1413號
上　訴　人　臺灣高雄地方法院檢察署檢察官
被　　　告　高勝達
上列上訴人因被告毒品危害防制條例案件，不服臺灣高雄地方法
院100 年度訴字第828 號中華民國100 年8 月2 日第一審判決（
起訴案號：臺灣高雄地方法院檢察署100 年度偵字第16559 號）
，提起上訴，本院判決如下：
     主  文
上訴駁回。
     理  由
一、追加起訴意旨略以：被告高勝達明知甲基安非他命係毒品危
    害防制條例所定列管之第二級毒品，依法不得販賣之，猶基
    於販賣第二級毒品之犯意，於民國99年11月26日晚上10時30
    分許，在高雄市○○區○○路105 巷23號吳向智之住處內，
    以新臺幣1,000 元之代價，販賣第二級毒品甲基安非他命乙
    包給吳向智，惟因吳向智尚未領取薪水而未取得價金。因認
    被告涉犯毒品危害防制條例第4 條第2 項之販賣第二級毒品
    罪嫌等語。
二、按於第一審辯論終結前，得就與本案相牽連之犯罪或本罪之
    誣告罪，追加起訴，刑事訴訟法第265 條第1 項定有明文。
    又起訴之程式違背規定者，應諭知不受理之判決，並得不經
    言詞辯論為之，同法第303 條第1 款、第307 條亦有明文。
    準此，追加起訴應於第一審辯論終結前為之，如於第一審言
    詞辯論終結後，始追加起訴，則追加起訴之程式違背規定，
    自應諭知不受理之判決。
三、查本件被告高勝達前因販賣第二級毒品等罪嫌，經檢察官提
    起公訴，原審法院受理後（100 年度訴字第431 號），已於
    100 年6 月23日言詞辯論終結，並於100 年7 月8 日宣示判
    決等情，業有原審法院該前案100 年6 月23日審判筆錄及10
    0 年7 月8 日宣判筆錄及100 年度訴字第431 號刑事判決各
    1 份附卷可查（原審卷第16-24 頁）。檢察官在上開前案言
    詞辯論終結後，始於100 年7 月26日向原審法院為本件追加
    起訴，此有臺灣高雄地方法院檢察署100 年7 月25日雄檢瑞
    問100 偵16559 字第11036 號函上所蓋原審法院收文戳可稽
    。揆諸前揭說明，本件追加起訴之程式自屬違背規定，原審
    因而不經言詞辯論，依刑事訴訟法第303 條第1 款、第307
    條，逕為不受理判決之諭知，核無不合，應予維持。
四、檢察官上訴意旨以：本件追加起訴乃屬追加之新訴，與原起
    訴之間乃追之合併的關係，與原訴係各別二案件，應分別審
    判，縱認追加起訴有不合法之事由，而不得與原起訴案件一
    併審理，仍應視為具備法定起訴要件之獨立新訴予以審理，
    且追加起訴縱在辯論終結之後，仍非不得再開辯論，原審將
    此追加起訴判決公訴不受理，於法自有未合等語。惟查：(一)
    按刑事訴訟法第二百六十五條之追加起訴，係就與已經起訴
    之案件、無單一性不可分關係之相牽連犯罪（指刑事訴訟法
    第七條所列案件），在原起訴案件第一審辯論終結前，藉原
    訴之便而加提獨立之新訴，俾與原起訴案件合併審判，以收
    訴訟經濟之效。故起訴之追加，須於第一審辯論終結前始得
    為之，此為追加起訴時間上之限制，而起訴之追加既係利用
    舊訴之訴訟程序提起，自以有本案之存在為前提，其已無本
    案之訴可資附麗者，即無許其追加之餘地。違反上開之規定
    而追加起訴者，顯屬不合，其追加起訴之程序違背規定，應
    諭知不受理之判決，並無所謂追加起訴祇須具備刑事訴訟法
    第二百六十四條第二項規定之法定記載程式，即可不論是否
    合法，均應以實體判決終結其訴訟關係之可言（最高法院10
    0 年度台非字第107 號判決參照），本件檢察官於原審辯論
    終結宣判後，始向原審法院追加起訴，該原起訴案件既已宣
    判，原訴訟程序即已終結，此追加起訴自無所附麗，而屬追
    加起訴之程序違背規定，揆諸上開最高法院判決意旨，亦與
    獨立起訴之情形有別，原審逕為不受理判決之諭知，並無不
    合。(二)原起訴案件辯論終結後，檢察官始追加起訴，已與刑
    事訴訟法第265 條有違，原審法院倘認有再開辯論之事由及
    必要，裁定再開辯論，自可回復審理程序，而就追加起訴部
    分併予審理，非謂法院辯論終結後，如有追加起訴之情形，
    即應再開辯論，此情形法院若未再開辯論，而逕就追加起訴
    部分，諭知公訴不受理，於法並無不合。況本件檢察官追加
    起訴係在原起訴案件宣判之後，並無此問題存在。(三)上訴意
    旨引用最高法院99年度台上字第1068號判決，認追加起訴與
    原起訴間係屬獨立各別二案件，固非無據。然該判決意旨係
    謂：「刑事訴訟法第二百六十五條第一項規定，於第一審辯
    論終結前，得就與本案相牽連之犯罪或本罪之誣告罪追加起
    訴，係就與已經起訴之案件無單一性不可分關係之相牽連犯
    罪（即刑事訴訟法第七條所列案件），在原起訴案件第一審
    辯論終結前，加提獨立之新訴，俾與原起訴案件合併審判，
    以收訴訟經濟之效；至刑事訴訟法第二百六十七條規定，檢
    察官就犯罪事實一部起訴者，其效力及於全部，乃指法院就
    與原起訴案件之犯罪有單一性不可分關係之未經起訴之其餘
    事實，基於審判不可分原則，一併加以審判而言。追加之新
    訴，係另一案件，僅為訴之合併，與原訴係各別之二案件，
    應分別審判；此與起訴效力所及之犯罪事實之擴張，仍屬單
    一案件，應全部審判之情形，迥然不同。於審判實務，到庭
    實行公訴之檢察官於其提出之補充理由書、併案意旨書、論
    告書或於審判期日以言詞所為之主張或陳述，常有與起訴書
    所載犯罪事實不盡相同或逸出其範圍之情形；於此情形，應
    先釐清其究屬訴之追加，抑或原本係屬起訴效力所及之他部
    事實之擴張，而異其處理方式，…」其謂原起訴與追加起訴
    係屬各別二案件，係在區別追加起訴與訴之擴張的不同，非
    認追加起訴不合法，仍得以其具備獨立起訴之要件，另為審
    判。檢察官援為上訴之依據，尚有誤會。綜上所述，檢察官
    之上訴，為無理由，爰不經言詞辯論，逕予駁回。
據上論結，應依刑事訴訟法第368 條、第372 條，判決如主文。
中    華    民    國   100    年    10    月    26    日
                  刑事第十庭    審判長法  官  陳中和
                                      法  官  邱永貴
                                      法  官  蔡國
以上正本證明與原本無異。
如不服本判決應於收受本判決後10日內向本院提出上訴書狀，其
未敘述上訴理由者，並得於提起上訴後10日內向本院補提理由書
狀（均須按他造當事人之人數附繕本）「切勿逕送上級法院」。
中    華    民    國   100    年    10    月    26    日
                                      書記官  周青玉